臺灣板橋地方法院刑事判決　　　　　　　　　　　　　九十三年度訴字第五四九號
　　公　訴　人　臺灣板橋地方法院檢察署檢察官
　　被　　　告　甲○○
右列被告因違反毒品危害防制條例案件，經檢察官提起公訴（九十三年度毒偵字第一
０八七號），本院判決如左：
    主  文
甲○○連續施用第一級毒品，處有期徒刑柒月，扣案內含第一級毒品海洛因成分之白
粉貳小包（驗餘合計淨重壹點零公克）沒收銷燬，扣案注射針筒支沒收。又連續
施用第二級毒品，處有期徒刑肆月。應執行有期徒刑拾月，扣案內含第一級毒品海洛
因成分之白粉貳小包（驗餘合計淨重壹點零公克）沒收銷燬，扣案注射針筒支沒
收。
    事  實
一、甲○○前於民國八十九年間因施用毒品案件，經臺灣基隆地方法院以八十九年度
    毒聲字第一六一六號裁定令入臺灣基隆看守所附設勒戒所觀察、勒戒後，因認無
    繼續施用毒品傾向，經臺灣基隆地方法院檢察署檢察官以八十九年度毒偵字第一
    九三八號為不起訴處分確定；又於九十一年間復因施用毒品案件，經臺灣基隆地
    方法院以九十一年度毒聲字第六一一號裁定令入臺灣基隆看守所附設勒戒所觀察
    、勒戒後，仍認無繼續施用毒品傾向，而經臺灣基隆地方法院檢察署檢察官於九
    十一年十月二十四日以九十一年度毒偵字第六一五號為不起訴處分確定。詎猶不
    知悔改，復基於施用第一級毒品海洛因及第二級毒品安非他命之概括犯意，自九
    十二年十二月底之某日起（起訴書誤載為九十三年一月某日起）至九十三年二月
    二十日二十三時為警查獲後採尿前二十六小時內之某時止，在臺北縣泰山鄉○○
    路五號居處，以針筒摻水注射入身體之方式施用第一級毒品海洛因多次及自九十
    二年七、八月間某日起（起訴書誤載為九十三年一月某日起）至前揭為警查獲後
    採尿前九十六小時內之某時止，分別在臺北縣泰山鄉○○路五號居處及臺北縣蘆
    洲市不詳姓名友人住處等地，以吸食器施用第二級毒品安非他命多次，嗣為警於
    九十三年二月二十日二十三時許，在臺北縣泰山鄉○○路二五巷一弄口查獲，並
    於前開甲○○位於臺北縣泰山鄉○○路五號居處內扣得內含微量第一級毒品海洛
    因之白粉二小包（驗餘合計淨重一．０三公克）、注射針筒三支及吸食器一組，
    後經警採集甲○○之尿液送臺灣檢驗科技股份有限公司檢驗結果，安非他命類及
    鴉片類均呈陽性反應，因悉上情。
二、案經臺北縣政府警察局新莊分局報請臺灣板橋地方法院檢察署檢察官偵查起訴。
    理  由
一、訊據被告甲○○固坦承自九十二年十二月底因工作不順，才又開始在臺北縣泰山
    鄉○○路之居處，以注射針筒施打方式施用第一級毒品海洛因多次及於九十二年
    七、八月間，在臺北縣蘆洲市工作時，曾在臺北縣蘆洲市友人住處，以吸食器施
    用第二級毒品安非他命一、二次之事實，惟仍辯稱：伊最後一次施用第一級毒品
    海洛因之時間係於過年前即九十三年一月中某日，之後即無再施用第一級毒品海
    洛因以及伊並無在其餘時間復另行施用第二級毒品安非他命云云（參見本院九十
    三年六月十七日審判筆錄第七頁）。惟查：被告於九十三年二月二十日為警查獲
    後所採集之尿液，經送臺灣檢驗科技股份有限公司鑑驗結果，確呈鴉片類及安非
    他命類陽性反應等節，有臺灣檢驗科技股份有限公司九十三年三月八日濫用藥物
    尿液檢驗報告影本一紙附於偵查卷第三四頁可稽。按海洛因經注射或吸入人體後
    ，約百分之八十於二十四小時內自尿中排出，一般而言，尿液中能否驗出嗎啡陽
    性反應與其投與量、投與途徑、採尿時間、個人體質及檢測方法之靈敏度有關，
    國外曾有文獻報導注射六毫克之海洛因鹽酸鹽，其代謝物嗎啡之平均可檢出時限
    約為二十六小時，業經行政院衛生署藥物食品檢驗局於八十一年九月八日以藥檢
    壹字第八一一四八八五號函述綦詳。又甲基安非他命經口服投與後約百分之七十
    於二十四小時內自尿中排出，約百分之九十於九十六小時內自尿中排出，由於甲
    基安非他命成分之檢出與其投與方式、投與量、個人體質、採尿時間與檢測儀器
    之精密度等諸多因素有關，因此僅憑尿液中呈安非他命陽性反應，並無法確實推
    算吸食時間距採集時間之長短，惟依上述資料推斷，最長可能不會超過四日，亦
    經行政院衛生署藥物食品檢驗局八十一年二月八日（八一）藥檢一字第○○一一
    五六號函示明確。又參諸海洛因係由嗎啡經化學合成之半人工合成品，其毒性倍
    於嗎啡，其施打或吸食後經人體代謝作用而分解成毒性較低之嗎啡，而於尿液中
    被檢測出，故吸食或施打海洛因或嗎啡在尿液中均以嗎啡形態被檢測出，此為本
    院職務上已知之事實，並經行政院衛生署藥物食品檢驗局以上揭函文敘明，復觀
    以目前一般常見施用之毒品皆係海洛因，甚少或甚至未見有施用鴉片或嗎啡者之
    常情，則被告上開為警查獲後所採集之尿液檢體經送驗結果，既同時呈嗎啡及安
    非他命陽性反應，顯見被告在經警採尿前之二十六小時及九十六小時內某時點，
    確曾有施用毒品犯行，且其所施用者分別係第一級毒品海洛因與第二級毒品安非
    他命之事實，均堪認定，此並與被告不爭執自白任意性之偵查中供述內容「最後
    一次吸『海』及『安』都是在二十日中午一點多吸」大致相符，足徵被告辯稱：
    最後一次施用第一級毒品海洛因之時間係於九十三年一月中某日以及僅有於九十
    二年七、八月間施用過第二級毒品安非他命一、二次云云，均係事後為圖減輕刑
    責之虛詞，委無足採。此外，被告所有經扣案之白粉二小包，經送法務部調查局
    檢驗結果，均含微量第一級毒品海洛因成分（驗餘合計淨重一．０三公克）一節
    ，復有該局於九十三年四月十九日調科壹字第０六０００八一二二號鑑定通知書
    影本一紙附於本院卷可按，並有注射針筒三支、吸食器一組扣案足資佐證，堪認
    被告自九十二年十二月底之某日起至九十三年二月二十日二十三時為警查獲後採
    尿前二十六小時內之某時止及自九十二年七、八月間某日起至前揭為警查獲後採
    尿前九十六小時內之某時止，分別有施用第一級毒品海洛因與第二級毒品安非他
    命之犯行明確。次查被告前於八十九、九十一年間分別因施用毒品案件，經臺灣
    基隆地方法院先後裁定送勒戒處所觀察、勒戒後，均認無繼續施用毒品傾向，而
    為臺灣基隆地方法院檢察署檢察官分別以八十九年度毒偵字第一九三八號、九十
    一年度毒偵字第六一五號為不起訴處分確定在案等情，亦有前開不起訴處分書二
    紙附卷可考，被告於經觀察、勒戒執行完畢釋放後，五年內再犯本件施用毒品犯
    行，事證明確，被告犯行堪以認定，應依法論科。
二、按海洛因、安非他命為毒品危害防制條例第二條第二項第一款、第二款明定之第
    一級、第二級毒品，不得持有、施用及販賣。核被告所為，係犯毒品危害防制條
    例第十條第一項之施用第一級毒品罪及同條第二項之施用第二級毒品罪。被告施
    用第一級毒品海洛因與第二級毒品安非他命前、後，分別持有第一級毒品海洛因
    與第二級毒品安非他命之低度行為，均應分別為其施用之高度行為所吸收，均不
    另論罪。又被告先後多次施用第一級毒品海洛因及第二級毒品安非他命之犯行，
    均時間緊接，犯意概括，所犯構成要件復相同，皆應依刑法第五十六條連續犯規
    定，論以一罪，並加重其刑。被告連續施用第一級毒品海洛因與連續施用第二級
    毒品安非他命之犯行，犯意各別，行為互殊，所犯構成要件亦不同，應予分論併
    罰。爰審酌被告曾因施用毒品而觸法，經觀察、勒戒後獲不起訴處分寬典，當知
    所惕勵，且對於施用毒品之害及其違法性，應更有明確而強烈之認識，詎竟因自
    制力薄弱而再犯本案，顯不知悛悔，素行不良，應予非難，兼衡被告所施用者係
    足以導致精神障礙、性格異常，甚至造成生命危險之毒品，非但戕害一己之身體
    健康，更進而害及社會秩序，且犯後僅坦承部分犯行，態度顯然不佳，輔以其犯
    罪之動機、目的、手段、智識程度、生活狀況等一切情狀，分別量處如主文所示
    之刑，並定其應執行之刑，以資懲儆。扣案內含第一級毒品海洛因成分之白粉二
    小包（驗餘合計淨重一．０三公克），係查獲之毒品，不問屬於犯人與否，應依
    毒品危害防制條例第十八條第一項前段規定宣告沒收銷燬之。又扣案注射針筒三
    支，為被告所有供本件施用毒品犯罪所用之物，業據其供述在卷，應依刑法第三
    十八條第一項第二款規定宣告沒收。至扣案吸食器一組，被告雖於偵查中曾供認
    為其所有，然於本院審理時則翻異前詞，辯稱係屬別人寄放者，因查無任何證據
    足資證明確實係屬被告所有，是就上開部分爰不另為沒收之諭知，併此敘明。
據上論斷，依刑事訴訟法第二百九十九條第一項前段，毒品危害防制條例第十條第一
項、第二項、第十八條第一項前段，刑法第十一條前段、第五十六條、第五十一條第
五款、第三十八條第一項第二款，判決如主文。
本案經檢察官陳銘祥到庭執行職務。
中　　　華　　　民　　　國　　　九十三　　　年　　　七　　　月　　八　　日
                              　  臺灣板橋地方法院刑事第二庭
                                 　   審判長法　官  高  奕  驤
                                            法  官  曾  正  耀
                                            法  官  黃  若  美
右正本證明與原本無異。
如不服本判決，應於判決送達後十日內向本院提出上訴狀 (應附繕本) ，上訴於
臺灣高等法院。
                                            書記官  曹  秋  冬
中　　　華　　　民　　　國　　九十三　　年　　　七　　　月　　　八　　　日
附錄本案論罪科刑法條全文：
毒品危害防制條例第十條
施用第一級毒品者，處六月以上五年以下有期徒刑。
施用第二級毒品者，處三年以下有期徒刑。
